【裁判字號】    97,易,303
【裁判日期】    970925
【裁判案由】    竊盜
【裁判全文】
臺灣花蓮地方法院刑事判決               97年度易字第303號
公  訴  人  臺灣花蓮地方法院檢察署檢察官
被      告  丁○○
                    （現於臺灣花蓮監獄花蓮分監執行中）
上列被告因竊盜等案件，經檢察官提起公訴（97年度偵字第3282
號），本院判決如下：
    主  文
丁○○竊盜，累犯，處有期徒刑陸月，如易科罰金，以新臺幣壹
仟元折算壹日。
被訴妨害公務部分無罪。
    事  實
一、丁○○前曾於民國94年間因詐欺及竊盜案件，經臺灣高等法
    院花蓮分院及本院分別判處有期徒刑2年、6月，嗣經減刑及
    定其應執行刑為有期徒刑2年1月，甫於96年9 月26日縮刑期
    滿執行完畢出監。詎竟不知悔改，復基於意圖為自己不法所
    有，於97年7 月3日中午12時許，駕駛車牌號碼IW-2361號自
    用小貨車，搭載不知情之乙○○、甲○○（以上2 人另由檢
    察官為不起訴處分）等人，至花蓮縣鳳林鎮○○段225 號空
    地，竊取戊○○所有C型鋼35支（長230公分、寬10公分、厚
    5 公分）。迨得手後，駕駛上開車輛準備載至資源回收場出
    售時，為警事先獲得線報攔檢查獲。
二、案經花蓮縣警察局移送臺灣花蓮地方法院檢察署檢察官偵查
    起訴。
    理  由
壹、有罪部分：
一、按被告以外之人於審判外之言詞或書面陳述，除法律有規定
    者外，不得作為證據。又被告以外之人於審判外之陳述，經
    當事人於審判程序同意作為證據，法院審酌該言詞陳述或書
    面陳述作成時之情況，認為適當者，亦得為證據。當事人、
    代理人或辯護人於法院調查證據時，知有第159條第1項不得
    為證據之情形，而未於言詞辯論終結前聲明異議者，視為有
    前項之同意，刑事訴訟法第159條第1項及第159條之5分別定
    有明文。查本案證人甲○○、乙○○、戊○○、陳太和於警
    詢及偵查中之證述，雖不合刑事訴訟法第159條之2 、第159
    條之3 有關傳聞法則例外之要件，惟被告丁○○就前開審判
    外言詞陳述之證據能力均表示並無意見，迄於本案言詞辯論
    終結前均未聲明異議，本院審酌該等言詞或書面陳述作成之
    情況，核無違法取證及證明力明顯過低之瑕疵，認為以之作
    為證據亦屬適當，故依諸上開規定，上開證人於警詢、偵訊
    時之證述，均具有證據能力。又本案認定事實所引用本件卷
    證所有之證據（文書證據、物證等），公訴人、被告並未主
    張排除前開書證、物證之證據能力，且迄於本院言詞辯論終
    結前均未表示異議，本院審酌前開書證、物證並無刑事訴訟
    法第159條之4規定顯有不可信之情況與不得作為證據之情形
    ，是本案認定事實所引用本件卷證所有之證據，亦均認為有
    證據能力，合先敘明。
二、上開犯罪事實，業據被告迭於警詢、偵查中及本院審理均坦
    承不諱，核與證人甲○○、乙○○於警詢及偵查中，證人戊○○、陳太和於警詢時所證述之情節相符。此外，復有贓物
    領據、土地所有權狀、現場圖各1 份、照片10張在卷可稽。
    被告自白，核與事實相符，應依法論科。
三、核被告所為，係犯刑法第320條第1項之竊盜罪。查被告前曾
    於94年間因詐欺及竊盜案件，經臺灣高等法院花蓮分院及本
    院分別判處有期徒刑2年、6月，嗣經減刑及定其應執行刑為
    有期徒刑2年1月，甫於96年9 月26日縮刑期滿執行完畢出監
    ，有臺灣高等法院被告前案紀錄表在卷可憑，被告受有期徒
    刑執行完畢後，5 年以內再故意犯本件有期徒刑以上之罪，
    為累犯，應依刑法第47條第1 項規定加重其刑。爰審酌被告
    已有多項犯罪前科紀錄，素行非佳，本案竊盜之手段、所竊
    得之財物之價值，及犯罪後坦承犯行等一切情狀，量處如主
    文所示之刑，並諭知易科罰金之折算標準。
貳、無罪部分：
一、公訴意旨另以：被告於97年7月3日中午12時許，至花蓮縣鳳
    林鎮○○段225號空地，竊取上開證人戊○○所有C型鋼35支
    得手後，準備載至資源回收場出售時，途經花蓮縣吉安鄉○○路○段687號前，為警攔檢時。竟拒絕受檢，雖經警開槍示
    警，被告竟駕駛前開自用小貨車衝撞警方，對於執行公務之
    公務員施強暴脅迫，因認被告涉犯刑法第135條第1項妨害公
    務罪嫌語。
二、按犯罪事實應依證據認定之，無證據不得認定犯罪事實，刑
    事訴訟法第154條第2項定有明文。次按認定犯罪事實所憑之
    證據，雖不以直接證據為限，間接證據亦包括在內；然而無
    論直接或間接證據，其為訴訟上之證明，須於通常一般之人
    均不致有所懷疑，而得確信其為真實之程度者，始得據為有
    罪之認定，倘其證明尚未達到此一程度，而有合理之懷疑存
    在時，事實審法院復已就其心證上理由予以闡述，敘明其如
    何無從為有罪之確信，因而為無罪之判決，尚不得任意指為
    違法；又認定不利於被告之事實，須依積極證據，苟積極證
    據不足為不利於被告事實之認定時，即應為有利於被告之認
    定，更不必有何有利之證據（最高法院76年台上字第4986號
    、30年上字第816號號判例參照）。末按刑法第135條第1 項
    之妨害公務罪，以行為人對於公務員依法執行職務時，施以
    強暴、脅迫，即屬當之；所稱「強暴」，係指一切有形力即
    物理力之行使而言，不問其係對人或對物為之均包括在內；
    所稱「脅迫」，則指以侵害生命、身體、自由、名譽、財物
    之不法為目的之意思，通知對方足使其生恐怖之心之一切行
    為而言（最高法院82年度臺上字第608號判決參照）。
三、公訴意旨認被告涉犯上揭罪嫌，無非以：(一)偵查報告書、(二)
    警員丙○○之證述等證據，為其主要論據。訊據被告堅詞否
    認有何妨害公務犯行，辯稱：當時是伊駕駛上揭自用小貨車
    ，原先並不知警車在後方，後來警車開到伊車右邊時，有鳴
    警示器，證人乙○○聽到警示器聲音就已先行跳車。伊因緊
    張且想躲避警方查緝，在聽到警方鳴警示器時，伊就踩煞車
    同時也跳車，當時因小貨車尚未完全停下，所以車子後來有
    偏向安全島。伊並無衝撞警員，車子也沒有與警車發生任何
    碰撞，伊下車後聽到槍響就趴在地上而為警逮捕等語。
四、經查：
    (一)證人即執行本案逮捕之警員丙○○於本院審理時到庭證稱
      ：當天收到線報伊與同仁共5人乘2部偵防車前往查緝被告
      ，伊駕駛第1 部車，發現被告車輛時，先在後面尾隨，但
      被告轉到小路後，發現偵防車，就加速開到省道臺9 線上
      ，迨伊等追到被告車輛旁邊時，有開窗告知警察身分，並
      鳴警笛，請被告停車。被告曾被伊查獲過，應該知道伊等
      警察身分，但被告仍加速往前，沒有停車。因為伊等在外
      側車道，被告的車在內側車道，後來被告的車就一直向右
      靠過來，伊就馬上煞停警車，並對空鳴槍。伊停車後才知
      道被告已經跳車，但被告的車子還是往前滑行，撞到路旁
      的大貨車再轉向向左撞向中央分隔島，當時車上已經沒有
      駕駛。在圍捕過程，因被告開的是貨車車身較高，所以靠
      過來時看不到被告，無法確認被告是否故意衝撞，但是車
      子有向伊這邊靠是事實，伊不知被告何時跳車，2 部偵防
      車均未與被告所駕駛車輛發生碰撞等語。就警員開始表明
      身分示意攔檢時，雙方車輛行徑、位置及攔檢過程均證述
      明確，經核與被告所言大致相符。而被告亦供承證人丙○○所證述之經過，確與當日情形相符等語（參本院卷第35
      頁、第54頁至第57頁）。此外，復有現場照片在卷可稽。
      足見，上開證人丙○○之證述即堪採信。
    (二)而本案被告所駕駛之上開自用小貨車，雖有偏向在右側由
      證人丙○○所駕駛之偵防車，惟依前開證人丙○○所述，
      被告所駕駛小貨車向右偏後，旋即煞停車輛後方發現被告
      已跳車，且因車輛高度落差致無法確認被告究何時跳車等
      語，則在此甚為短暫之時間內，究係被告故意偏轉車輛欲
      行阻擋警車或係因被告已跳車，致車輛失控而偏移，已非
      無疑。而以當時警車已行駛在被告車輛右側，同時車內警
      員尚能告知被告等人警員身分，則被告車輛與警車不僅併
      行且應至為靠近，如被告車輛確有意以車身攔阻衝撞警員
      車輛，應無可能未與警車發生任何碰撞，而仍留有令證人
      丙○○反應之時間將警車煞停。足見本案應係被告跳車後
      ，因車速減慢，同時車輛方向盤未再受控制而逐漸偏轉，
      致車輛漸漸偏行，較符常理而可信。
    (三)至證人乙○○於本院審理時到庭證稱：「（當時警察攔截
      你們時，是何種情形？）那時車子行進中，我看到警察開
      車拿槍在駕駛座旁邊，後來我就跳車，我跳車後，我就跑
      了，接下來的情形，我並沒有看到。」、「（你跑去哪裡
      ？）我當時往巷子裡跑，我跑到半路被警察騎一輛機車攔
      截，並載我到被逮捕的現場。」、「（你為何跳車？）我
      看到警察拿槍，我才跳車，我怕車子會撞到電線桿發生車
      禍才跳車，因為當時丁○○不停車且加速。」、「（被告
      是否除了加速外，還要衝撞警車？）是。（又改稱）當時
      我不知道狀況，所以我才跳車。（又改稱）是。」、「（
      請描述當時危險的情況讓你想跳車？）因為當時車速太快
      ，丁○○還在車上，車子有往右偏移，被告看到我跳車，
      才把車往右偏移。」、「（你已經跳車，如何知道車子往
      右偏移？）警車靠過來，被告把車子往右偏移，我才跳車
      。」、「（當時車速快，且警車在右邊，為何你跳車？）
      當時警車在左手邊。」云云（參本院卷第57頁至第60頁）
      ，就被告所駕駛之小貨車究在其跳車前或後才偏移，不僅
      先後有所不一，且就警車當時之位置，亦與證人丙○○所
      證述之情形不一而有瑕疵，已難採為被告不利之認定。
五、綜上所述，被告所駕駛之上開自用小貨車，固確有於證人即
    警員丙○○駕駛警車前往逮捕時向右偏行，致行駛於右側之
    警車必須煞停之情形，惟上開自用小貨車應係被告跳車後，
    因車輛已無駕駛而失控，應較可信。而證人乙○○之證述又
    有瑕疵而難採為被告不利證明。是被告辯稱：在聽到警方鳴
    警示器時，伊就踩煞車也跳車，當時因小貨車尚未完全停下
    ，所以車子後來有偏向安全島，伊並無衝撞警員等語，綜合
    前開各情，應非全然不可採信。是本罪疑唯輕之法則，自應
    為被告有利之認定。此外，復無其他積極事證可認被告確有
    公訴人所指之妨害公務犯行，揆諸前揭說明，依法自應諭知
    被告無罪，以示審慎。
據上論斷，應依刑事訴訟法第299條第1項前段、第301條第1項，
刑法第320條第1項、第41條第1項前段、第47條第1項，刑法施行
法第1條之1，判決如主文。
本案經檢察官孫源志到庭執行職務。
中    華    民    國    97    年    9     月    25    日
                  刑事第二庭    法  官  林恒祺
上列正本證明與原本無異。
如對本判決不服，應於送達後10日內，向本院提出上訴狀（上訴
狀應記載具體上訴理由並應抄附繕本）告訴人或被害人如對於本
判決不服者，應具備理由請求檢察官上訴，其上訴期間之計算係
以檢察官收受判決正本之日期為準。
中    華    民    國    97    年    9     月    26    日
                                書記官
附錄本判決論罪之法律條文：
中華民國刑法第320條
（普通竊盜罪、竊佔罪）
意圖為自己或第三人不法之所有，而竊取他人之動產者，為竊盜
罪，處 5 年以下有期徒刑、拘役或 5 百元以下罰金。
意圖為自己或第三人不法之利益，而竊佔他人之不動產者，依前
項之規定處斷。
前二項之未遂犯罰之。


司法院資訊處製作；財團法人民間司法改革基金會備份。
